行　政　法　院　判　決　　　　　　　　　　　　　八十八年度判字第二○一六號
　　原　　　告　金洋有限公司
　　代　表　人　甲○○
　　被　　　告　財政部高雄關稅局
右當事人間因虛報進口貨物事件，原告不服財政部中華民國八十七年八月十一日台財
訴字第八七二一五一五九一號再訴願決定，提起行政訴訟。關於補徵貨物稅及違反貨
物稅條例科處罰鍰部分，本院判決如左︰
　　主  文
原告之訴駁回。
　　事  實
緣原告於民國八十五年一月十九日委由太洋報關有限公司（下稱太洋公司）向被告報
運自丹麥進口冰櫃乙批（進口報單：第ＢＣ＼ＡＡ＼八五＼○○二四＼○○二四號）
，經被告稅放。嗣據財政部關稅總局驗估處查證結果：本案來貨報關時所繳驗之發票
金額 CFR DEM 180\UNT,247\UNT與系案開狀銀行之進口開狀結匯證實書與存檔發票所
載金額CFR DEM 357\UNT,595\UNT 不符，原告顯有虛報貨物價值、繳驗不實發票，逃
漏進口稅款之情事。被告乃依據海關緝私條例第三十七條第一項及第四十四條規定，
科處原告所漏進口稅額二倍之罰鍰計新台幣（下同）五一、一五二元，及追徵其所漏
進口稅款一○六、二八一元（內含貨物稅七七、五七九元）。另依貨物稅條例第三十
二條第十款規定，科處所漏貨物稅額七七、五七九元五倍之罰鍰三八七、八○○元。
原告不服，聲明異議，未獲變更，提起訴願，遭決定駁回，復提起再訴願，經再訴願
決定：「訴願決定及原處分關於追徵關稅及違反海關緝私條例科處罰鍰部分均撤銷，
由原處分機關另為處分。其餘再訴願駁回。」原告仍表不服，遂提起行政訴訟。茲摘
兩造訴辯意旨於次：
原告起訴意旨略謂：一、原告並非繳驗及偽造系案發票之行為人，非應受行政處罰之
對象：(一)進口報單繁雜難填，非專業人員莫辨，故原告過去進口報關事宜，全委由太
洋公司代辦，向未由原告自行處理，被告有案可稽。(二)本案進口報關，由原告在報關
委託書蓋章，授權太洋公司代理報關。一切進口報單，全由該公司作成並送被告報關
，原告未曾過目，亦看不懂其內容。(三)事實上原告交由太洋公司辦理報關之 INVOICE
，迨至八十五年十一月間，經由關稅總局驗估通知原告發現有低報價值之疑，原告始
知報關公司玩弄花樣，但往該報關公司質詢時，竟置之不理。原告向來安分守法，乃
將上述發票正本提供驗估處陳貴堂審核驗估，足證原告絕無低報進口貨價之故意。(四)
關於本案報關，太洋公司向原告收費總數為一一六、一一四元，與應納關稅相當，原
告未予詳察，嗣對該公司開給原告之收費明細表，一一詳閱後始發現其中分散記載之
費用多不實在，原告實未發覺其低報關稅，此有財政部高雄關稅局八十六年六月十二
日高普出字第一三三八號函影本可證。(五)太洋公司（負責人：吳蔡淑娥）於八十五
年八月五日代理原告進口冰櫃乙批（報單號碼：ＢＣ＼八五＼Ｖ六七七＼○○三五）
，該批貨物係以Ｃ２方式通關，屬應審免驗貨物，無須支付驗貨車資、聯檢處車資及
驗貨工資，惟該公司竟於交付原告收費明細表（NO.00000000） 中列有上述費用項目
。(六)太洋公司利用其代理原告辦理貨物進口報關手續之機會，以專業之手法，偽（變
）造發票，向被告虛報交易價格，藉以逃漏進口稅款，再將所漏稅款虛（浮）列在該
公司之收費明細表，並持向原告收取費用（含進口稅款），以此移花接木，偷天換日
之手法，遂其中飽稅款以入其私囊之目的，原告一直被蒙在鼓裡，直迄本案發生，原
告遭本案移送裁罰，成為太洋公司上下其手之代罪羔羊後，始發覺上情。(七)至於太洋
公司附於進口報單之 INVOICE如何變造，原告不得而知。其中蓋有原告及負責人兩顆
印章，經查係太洋公司對原告會計蔡雅玲騙稱報關書類需用印章，由蔡雅玲交該公司
蓋用，當時蔡雅玲忙於業務未發現發票影本不實。(八)再者若原告有意低報漏稅，理應
於提供銀行之預估發票即行變造，始能形成一體。然原告自始即交付真實預估發票予
銀行辦理有關事宜，絕無非份之企圖，足以證明。(九)以上各節全屬實情，敬請詳查，
還原告清白。本案刑事責任誰屬現由被告移送司法機關偵審中，經原告詳述案情後，
承辦檢察官必將追查真正繳驗偽造不實發票之行為人，原告並無職員牽涉在內，相信
在近期內經司法調查必可真相大白。二、太洋公司為依公司法規定，經政府主管機關
核准設立登記之法人，而原告之所以選任其為報關代理人無非信賴政府機關之審查監
督功能，其選任行為應無過失，又報關行之業務乃屬專業，非一般黎民百姓所能預加
察注，是原告於不知情下，對於報關人之蓄意不法行為，實難加以注意，復無從注意
，原決定不察，率將行政機關監督報關人不力之責任一概推卸予原告，並爰引司法院
釋字第二七五號解釋，作為原告應受處分之有責條件之認定，自有違誤。三、綜上所
陳，原處分及決定均未查明事實，顯有疏失，難令人甘服，請詳予審酌，並判決撤銷
再訴願決定、訴願決定及原處分，用符法制而保原告之權益等語。
被告答辯意旨略謂︰一、查本案原告報關時所檢附之發票與關稅總局驗估處函送開狀
銀行查復之信用狀及存檔發票影本之金額不符，原申報價格計為 CFR DEM 26,080.00
而真正交易價格計為 CFR DEM 55,930.00顯有繳驗偽造發票，逃漏進口稅款之情事，
符合海關緝私條例及貨物稅條例追徵及處罰之要件，自應依法追徵及處罰。雖然原告
於關稅總局驗估處查核時予以配合，惟並非屬進行調查前主動陳報，尚無財政部八十
四年五月二十三日台財關第八四○二一一七三八號函規定之適用。且事後之配合查核
，並不能否定其偽造發票、逃漏稅款之事實，自不能因而卸免罰責。又查原告目前涉
及案情相同之偽造發票案件即有三十餘件，辯稱係報關公司所為且不知情及無低報進
口貨價之故意，殊不足採信。另按原告以進口貿易為業，對於報關人之選任及其業務
執行之監督，應盡相當之注意義務，以避免違反法令規定。是以，依原告所稱，亦顯
見其對於報關人之選任及其委任業務之執行疏於注意監督，縱非故意亦屬有重大過失
，揆之大法官會議釋字第二七五號解釋意旨，即應依法處罰。二、再查本案依原申報
價格核估，進口稅為二二、四四五元、商港建設費二、四九三元、推廣貿易服務費二
四九元、貨物稅六八、○八五元，合計稅費九三、二七二元。而依查得正交易價格
核估進口稅四八、○二一元、商港建設費五、三三五元、推廣貿易服務費五三三元、
貨物稅一四五、六六四元（依貨物稅條例第十一條第一項第一款規定，應從價徵收百
分之十三貨物稅。），合計應繳稅費一九九、五五三元。原告辯稱太洋公司向其收費
總數為一一六、一一四元，與應納關稅相當，顯然與事實不符。再者，原告應納之稅
費計一九九、五五三元，而其付報關公司收費總數為一一六、一一四元，尚圖得不法
漏稅利益八三、四三九元，原告以貿易為業，對進口貨物當於進口前即已查明應繳稅
費，以利計算成本，將本求利，其對實際應繳稅費理當知之甚詳，茲實際應繳稅費與
報關行收費總數相差甚距，辯稱不知情，殊無可信。顯示偽造發票即或非原告所實施
，亦難脫不查之過失責任。至於報關公司之虛列費用項目，若非為渠等共謀不法漏稅
，瞞天過海之作帳手法，亦僅為報關行對渠超收費用之問題殊不得反將之作為原告無
繳驗偽造發票之故意或過失之佐證。三、按開狀銀行之存檔發票係由國外供應商提供
，原告辯稱自始即交付實發票予銀行辦理有關事宜，與國際貿易實務不符，況是否
虛報應以報單所申報及所附發票所列價格，是否為實際交易價格為認定依據，本案繳
驗偽造發票為所不爭，即屬虛報，所稱殊不足採。四、按刑事罰與行政罰之目的，性
質不同，故兩者調查取證之方向亦不同，有無刑事責任，並不等同有無行政罰責任，
本案發票價格不實，為不爭之事實，違反海關緝私條例及貨物稅條例規定，自應受罰
。五、查原告以進口貿易為業，對於報關人之選任及其委任業務之執行，自應盡相當
之注意義務，其疏於注意監督，自不得諉卸其違章責任，此與政府機關對於報關人之
審查監督無，自無信賴政府審查監督應受保護之問題。本案繳驗偽造不實發票，虛
報進口貨物價格，偷漏稅款，事證明確且為其所不爭，已充足海關緝私條例第三十七
條第一項及貨物稅條例第三十二條第十款規定之處罰要件，原告又無法舉證證明自己
無過失，揆之大法官會議釋字第二七五號解釋意旨，自應予以論罰。六、另本案訴願
決定及原處分關於追徵關稅及違反海關緝私條例科處罰鍰部分，業經財政部台財訴第
000000000號再訴願決定撤銷，並已由被告另為處分在案，原告仍對此部分
提起行政訴訟，應不受理。七、綜上論結，原告起訴理由均無足採，請求駁回原告之
訴等語。
    理  由
按「進口應稅貨物，納稅義務人應向海關申報，並由海關於徵收關稅代徵之。」及「
納稅義務人有左列情形之一者，除補徵稅款外，按補徵稅額處五倍至十五倍罰鍰：一
．．．十國外進口之應稅貨物，未依規定申報者。」分別為貨物稅條例第二十三條第
二項及第三十二條第十款所明定。本件原告進口系爭貨物，涉嫌虛報價格，偷漏貨物
稅，案經財政部關稅總局驗估處查獲，有該處八十六年五月二十二日總驗緝三(二)字第
八六一○一○一號函與繳驗之發票、信用狀及存檔發票等資料附原處分卷可稽，復為
原告所不爭執，是其虛報進口貨物價值，偷漏貨物稅之違章情事，洵堪認定，被告依
首揭規定補徵所漏貨物稅七七、五七九元，並按所漏稅額科處五倍之罰鍰計三八七、
八○○元。揆諸首揭說明，洵無違誤。原告雖主張：其報關業務係全權委託太洋公司
辦理，並已提供真實發票，絕無低報進口貨價之故意，又報關公司向原告收費總數為
一一六、一一四元，與應納關稅相當，因未予詳察，故未發覺其低報關稅。至於該報
關公司附於進口報單之INVOICE 如何變造，原告不得而知。其中蓋有原告及負責人兩
顆印章，經查係該報關公司對原告會計蔡雅玲騙稱報關書類需用印章，由蔡小姐交該
公司蓋用，當時蔡小姐忙於業務，未發現發票影本不實。再者，若原告有意低報漏稅
，應於提供銀行之預估發票即行變造，始能形成一體，然原告自始即提供真實預估發
票予銀行辦理有關事宜，絕無非份之企圖。且本案刑事責任誰屬，現由被告移送司法
機關偵查中，原告並無職員牽涉在內，相信在近期內經司法調查必可真象大白。又太
洋公司依公司法規定，經政府主管機關核准設立登記之法人，原告選任其為報關代理
人，無非信賴政府機關之審查監督功能，其選任行為應無過失，自應受保護云云。惟
查：(一)、本案原告報關時所檢附之發票與關稅總局驗估處函送開狀銀行查復之存檔發
票影本之金額不符，顯有繳驗偽造不實發票，逃漏貨物稅情事，自應依法追徵及處罰
。雖原告於關稅總局驗估處查核時予以配合，惟並非屬進行調查前主動陳報，尚無財
政部八十四年五月二十三日台財關第八四○二一一七三八號函規定之適用。且事後之
配合查核，並不能否定其偽造發票、逃漏稅款之事實，自不能因而免責。(二)、又開狀
銀行之存檔發票係由國外供應商直接提供，雖原告主張其自始即提供真實預估發票予
銀行辦理有關事宜云云。惟查是否虛報進口貨物價值，係以報單所申報及所附發票之
進口貨物價格，是否為實際交易價格為認定依據，本件繳驗偽造發票之事實，為原告
所不爭執，且報單所申報之進口貨物價格與實際交易價格不符，自屬虛報進口貨物價
值。(三)、原告主張太洋公司利用機會偽變造發票，向被告虛報交易價格，藉以逃漏進
口稅款，再將虛列稅款浮列該公司收費明細表，並持向原告收取費用（含進口稅款）
，總數為一一六、一一四元，遂其中飽浮報稅款之目的；而該公司附於進口報單之IN
VOICE 如何變造，原告不得而知云云。惟本案應納稅費計一九九、五五三元，較原告
所主張太洋公司向其所收取費用總數一一六、一一四元為高。且原告以進口貿易為業
，對於報關人之選任及其業務執行之監督，應盡相當之注意義務，以避免違反法令規
定。矧原告目前涉及繳驗偽變造發票逃漏稅款案件另有多起，已據被告陳明。原告主
張本件違章行為係報關代理人所為，其不知情，顯係卸責飾詞，益見其對於報關人之
選任及其業務之執行疏於注意監督，縱非故意，亦難辭其過失之責，揆諸司法院釋字
第二七五號解釋意旨，殊難免責。(四)、再者，原告以進口貿易為業，對於報關人之選
任及其業務執行之監督，自應盡相當之注意，其疏於注意監督，乃係可歸責於自己之
事由，此與政府機關對於報關人之審查監督無涉，自無信賴政府審查監督應受保護之
問題。又按刑事罰與行政罰之目的，性質不同，故兩者調查取證之方向亦不同，有無
刑事責任，並不等同有無行政罰責任。本件既有虛報進口貨物價值，偷漏貨物稅，違
反貨物稅條例第三十二條第十款規定情事，即應受罰。綜上所述，原告所訴各節，核
無可採，本件原處分（異議決定）關於追繳貨物稅及違反貨物稅條例科處罰鍰部分及
一再訴願決定遞予維持，均無不合。原告關於此部分之起訴意旨，難謂有理，應予駁
回。至原告就追徵關稅及違反海關緝私條例科處罰鍰起訴部分，另行裁定，附予明
。
據上論結，本件原告之訴為無理由，爰依行政訴訟法第二十六條後段，判決如主文。
中    華    民    國     八十八      年      五      月     二十七      日
                    行 政 法 院 第 三 庭
                                審 判 長 評  事      曾  隆  興
                                         評  事      林  家  惠
                                         評  事      高  啟  燦
                                         評  事      蔡  進  田
                                         評  事      鄭  淑  貞
右  正  本  證  明  與  原  本  無  異
                                         法院書記官  郭  育  玎
中    華    民    國     八十八      年      五      月     二十七      日
